【裁判字號】    99,台上,4202
【裁判日期】    990707
【裁判案由】    違反毒品危害防制條例等罪
【裁判全文】
最高法院刑事判決            九十九年度台上字第四二０二號
上  訴  人  台灣高等法院檢察署檢察官
上  訴  人
即  被  告  甲○○
選任辯護人  涂惠民律師
上  訴  人
即  被  告  乙○○
上列上訴人等因被告等違反毒品危害防制條例等罪案件，不服台
灣高等法院中華民國九十九年四月一日第二審判決（九十八年度
上訴字第三七七０號，起訴案號：台灣新竹地方法院檢察署九十
七年度偵字第三四三四號、第四六九七號、第五一三二號），提
起上訴，本院判決如下：
    主  文
原判決關於有罪部分撤銷，發回台灣高等法院。
其他上訴駁回。
    理  由
一、撤銷部分（即原判決有罪部分）：
本件原判決認定上訴人即被告（下稱被告）甲○○、乙○○有如
原判決事實欄所載犯行，因而撤銷第一審論罪科刑部分之判決，
改判仍分別論處甲○○毒品危害防制條例第四條第二項、第六項
販賣第二級毒品甲基安非他命既遂一罪、共同販賣第二級毒品甲
基安非他命既遂一罪、共同販賣第二級毒品甲基安非他命未遂一
罪（均累犯），乙○○共同販賣第二級毒品甲基安非他命既遂、
未遂各一罪，並各諭知相關之沒收，固非無見。
惟查：(一)、刑事訴訟法第三百零八條後段規定，有罪之判決書並
應記載犯罪事實，而犯罪之時、地、事乃所謂犯罪事實之主要內
容，自須明予記載，方告適法。本件原判決（裁定更正前）關於
被告等犯罪之時、地、事等事實，係以「附表」方式記載，惟判
決並無所謂「附表」存在，則犯罪事實之記載，欠缺犯罪之時、
地、事內容，自難謂適法。(二)、判決如有誤寫、誤算，或其他類
此之顯然錯誤，或其正本與原本不符者，依司法院釋字第四十三
號解釋，法院固得準用民事訴訟法第二百三十二條第一項規定，
依職權或依聲請，以裁定更正之。惟若非誤寫、誤算，或其他類
比之顯然錯誤，或其正本與原本不符，如有影響於全案情節與判
決本旨者，與前述得裁定更正之意旨，並不吻合，自不得以裁定
予以更正或補充之。本件首開原判決缺漏「附表」之情，固經裁
定更正，惟依裁定更正所載，其錯誤原因並非「正本與原本不符
」，而係原判決本身缺漏「附表」之錯誤，揆之前開說明，因已
影響於全案情節與判決本旨，原審所為裁定，不生裁定更正或補
充之效力。(三)、原判決上開部分既有以上可議，檢察官及被告等
上訴意旨指摘原判決不當，即非全無理由，應認有撤銷發回之原
因。
二、駁回部分（即乙○○被訴第一次與甲○○共同販賣第二級毒
    品甲基安非他命予吳文強（由田志翔幫助購買）及乙○○、
    甲○○共同販賣第二級毒品甲基安非他命予王莉葳三次，而
    諭知無罪部分）：
按刑事訴訟法第三百七十七條規定，上訴於第三審法院，非以判
決違背法令為理由，不得為之。是提起第三審上訴，應以原判決
違背法令為理由，係屬法定要件。如果上訴理由書狀並未依據卷
內訴訟資料，具體指摘原判決不適用何種法則或如何適用不當，
或所指摘原判決違法情事，顯與法律規定得為第三審上訴理由之
違法情形，不相適合時，均應認其上訴為違背法律上之程式，予
以駁回。本件檢察官上訴意旨略稱：(一)、被告等自民國九十二、
三年間即開始交往，並同居在甲○○橫山住所，為同居男女朋友
關係，衡情此類同居男女涉嫌販毒案件，因同財共居，又染有毒
癮，販毒，無業，如此生活緊密之二人，實難區分何次販毒是其
中一人所為或是二人共同所為，原判決就此部分，勉予區分，有
違經驗法則。(二)、本件甲○○所使用之與購毒者聯絡交易之0000
000000號行動電話，於本案遭查獲時，係由乙○○使用。被告等
若非共同販賣第二級毒品甲基安非他命，甲○○豈有將此與購毒
者聯繫之重要電話交予乙○○之理。而販賣第二級毒品甲基安非
他命係重罪，乙○○若非與甲○○共同販賣第二級毒品甲基安非
他命，豈有甘冒風險，與甲○○共用手機之理。原判決捨棄此不
利於被告等之證據而不採，有理由不備之違法。(三)、依王莉葳與
乙○○手機通聯紀錄，電話通話時間均係在九十七年農曆年前後
、地點均係在新竹縣竹北市區，基地台位置亦與王莉葳所述第一
、三次購買第二級毒品甲基安非他命之情節吻合。至於王莉葳關
於第二次購買第二級毒品甲基安非他命之供述，究竟係甲○○或
乙○○單獨持毒品交付王莉葳一節，所生矛盾情形，極有可能出
於王莉葳口誤，亦有可能筆錄誤載，第一審檢察官上訴時已聲請
原審勘驗偵訊錄音帶，乃原審未予勘驗，逕以王莉葳所述前後矛
盾，遽爾諭知無罪之判決，有調查職權未盡及理由不備之違法等
語。
惟查：(一)、認定犯罪事實所憑之證據，雖不以直接證據為限，間
接證據亦包括在內；然而無論直接或間接證據，其為訴訟上之證
明，須於通常一般之人均不致有所懷疑，而得確信其為真實之程
度者，始得據為有罪之認定，倘其證明尚未達到此一程度，而有
合理之懷疑存在時，事實審法院復已就其心證上理由予以闡述，
敘明其如何無從為有罪之確信，因而為無罪之判決，尚不得任意
指為違法。關於乙○○被訴第一次與甲○○共同販賣第二級毒品
甲基安非他命予吳文強而原判決諭知無罪部分，原審經調查證據
結果，以：吳文強於偵查中證稱第一次向甲○○購買甲基安非他
命時，未見乙○○其人、田志翔自警詢及偵查中乃至原審審理時
，陳詞不一，所述尚有疑竇、縱然可以認乙○○與甲○○有男女
同居關係，亦不能憑此遽認與甲○○共同犯罪等情，認定乙○○
被訴共同犯罪仍屬不能證明，並詳敘其理由，核不違背經驗法則
或論理法則。至於乙○○既與甲○○同居一處，依一般人生活經
驗，亦不能僅因共用手機，即認必然共同犯罪。(二)、關於乙○○
、甲○○被訴共同販賣第二級毒品甲基安非他命予王莉葳三次而
原判決諭知無罪部分，原審經調查證據結果，以：乙○○、甲○
○均否認犯罪，而王莉葳在檢察官各次偵訊所為供述，無論購買
之次數、數量、價格及如何交付毒品，均有歧異，不足憑信；至
於王莉葳與乙○○原已熟識，僅有行動電話通聯但無通話內容，
尚難憑以認定該通話係連繫買賣第二級毒品甲基安非他命。同上
理，核亦不違背經驗法則或論理法則。(三)、現行刑事訴訟採卷證
併送制，證人在檢察官面前所為之陳述，應依刑事訴訟法第四十
一條製作筆錄，次依同法第四十三條、第五十四條由行訊問之檢
察官在筆錄內簽名，並由書記官編為文書，始成為同法第一百六
十五條之文書證據，此乃檢察官在偵查中訊問證人之法定證據型
態。又訊問證人與訊問被告不同，刑事訴訟法並無必須錄音或錄
影之規定，因而，檢察官訊問證人時，縱有錄音或錄影，其錄音
或錄影旨在輔助筆錄之製作而已（同法第一百條之一僅規定，訊
問被告應全程錄影錄音），不能取代筆錄而有證據能力，檢察官
要難憑錄音或錄影本身作為被告或犯罪嫌疑人犯罪事實之積極舉
證。姑不論檢察官上訴意旨所謂「王莉葳偵訊筆錄上記載可能口
誤」或「可能筆錄誤載」，委屬推測之詞，不足為憑，檢察官在
上訴第二審書狀所為「勘驗偵訊錄音帶」之聲請，實際上並無證
據上之實益。從而，原審未對之實施勘驗，核不致影響事實之認
定。(四)、綜上，檢察官上訴意旨徒憑己意，就原判決此部分，採
證認事職權之合法行使並判決理由已說明之事項，漫指為違法，
重為事實上之爭執，難謂係適法上訴第三審之理由，其上訴違背
法律上之程式，應予駁回。
據上論結，應依刑事訴訟法第三百九十五條前段、第三百九十七
條、第四百零一條，判決如主文。
中    華    民    國  九十九  年    七    月    七    日
                      最高法院刑事第五庭
                          審判長法官  陳  正  庸
                                法官  林  秀  夫
                                法官  陳  祐  治
                                法官  林  瑞  斌
                                法官  段  景  榕
本件正本證明與原本無異
                                      書  記  官
中    華    民    國  九十九  年    七    月   十二   日
                                                      v

司法院資訊處製作；財團法人民間司法改革基金會備份。
